【裁判字號】    89,保險,17
【裁判日期】    900119
【裁判案由】    給付保險金
【裁判全文】
臺灣臺南地方法院民事判決  八十九年度保險字第一七號
    原      告  國華產物保險股份有限公司
    法定代理人  甲○○
    訴訟代理人  乙○○
    被      告  丙○○
                            身.
    訴訟代理人  丁○○      住.
右當事人間請求給付保險金事件，本院判決如左：
    主      文
被告應給付原告新台幣壹佰貳拾萬元，及自民國八十九年十二月七日起至清償日止，
按週年利率百分之五計算之利息。
訴訟費用由被告負擔。
本判決於原告以新台幣肆拾萬元供擔保後，得假執行。
    事      實
甲、原告方面：
  一、聲明：求為判決除假執行供擔保金額外，如主文所示。
  二、陳述：
    （一）原告自民國八十七年九月三十日起，以１１ＨＡ－00000000號保
          險證，承保被保險人陳彭淑勤所有車號Ｊ４－６０７５號自小客車之強制
          汽車責任險。詎被告竟於八十七年十一月十八日酒醉駕駛該車，且於行經
          台南縣麻豆鎮安業里二七五號之三號民宅前，因不慎撞擊行駛於同向車道
          由被害人王素華駕駛之ＨＡ－４１３２號自小客車，致該車失控撞擊正行
          駛於對向車道之ＺＺ－０４２號大客車，被害人王素華並因而傷重死亡。
    （二）前開交通事故發生後，原告已依強制汽車責任保險法之規定，將一百二十
          萬元賠付予受益人即被害人王素華之配偶謝永清，並依強制汽車責任保險
          法第二十七條第一款之規定，以被告酒醉駕車之事由，向被告求償。
    （三）被告辯稱其有向原告投保酗酒險，而且免自負額，所以原告不得向其求償
          云云。原告對於該車曾投保酗酒險之事實，並不爭執，然酗酒險與強制汽
          車責任險二者不同，並不因被保險人加保酗酒險後即可免除其強制保險應
          負之責任，而且酗酒險是在被告賠償予被害人之金額超過強制險部分時，
          再予以理賠。關於酗酒險及車體險部分，原告也已經代替被保險人賠付給
          謝永清一百三十三萬元。
  三、證據：提出理賠計算書影本二紙、保險證影本一紙、台灣台南地方法院檢察署
      相驗屍體證明書影本一紙、受益人領款收據影本一紙、汽車險賠款給付同意書
      暨領款收據影本一紙、債權讓與契約書影本一紙、台南縣麻豆鎮調解委員會調
      解書影本一件。
乙、被告方面：
  一、聲明：駁回原告之訴。
  二、陳述：被告於八十七年十一月十八日，因酒後駕駛車號Ｊ４－６０７５號自小
      客車，行經台南縣麻豆鎮安業里二七五號之三號民宅前，撞擊被害人王素華所
      駕駛之車輛，並致被害人王素華死亡，及原告已賠付強制責任險、酗酒險及第
      三人責任險共計二百五十三萬元予謝永清之事實均不爭執。但是被告投保該酗
      酒險之保單載明免自負額，故原告不得再向被告請求。
  三、證據：提出汽車保險單一紙。
丙、本院依職權調閱台灣台南地方法院檢察署八十七年度偵字第一三六一０號過失致
    死案件全卷（含同署八十七年度相字第一五六０號卷宗、台灣台南地方法院八十
    八年度交訴字第四六號卷宗、台灣高等法院台南分院八十八年度交上易字第一０
    一二號卷宗）。
    理      由
一、原告起訴主張：原告自八十七年九月三十日起，以１１ＨＡ－00000000
    號保險證，承保被保險人陳彭淑勤所有車號Ｊ４－６０７５號自小客車之強制汽
    車責任險。詎被告竟於八十七年十一月十八日酒醉駕駛該車，於行經台南縣麻豆
    鎮安業里二七五號之三號民宅前，因不慎撞擊行駛於同向車道由被害人王素華駕
    駛之ＨＡ－４１３２號自小客車，致該車失控撞擊正行駛於對向車道之ＺＺ－０
    ４２號大客車，被害人王素華並因而傷重死亡。前開交通事故發生後，原告已依
    強制汽車責任保險法及兩造另簽訂之酗酒駕車責任險及第三人責任險等約定，賠
    付保險金二百五十三萬元（強制險部分為一百二十萬元；酗酒險及第三人責任險
    部分合計為一百三十三萬元）予被害人王素華之配偶謝永清，爰依據強制汽車責
    任保險法第二十七條第一款之規定，以被告酒醉駕車之事由，向被告求償原告業
    已給付之強制險保險金一百二十萬元等語。被告則以：就原告上開主張之事實，
    並不爭執。然該車曾向原告投保酗酒險，依約定酗酒險部分免自負額，所以原告
    不得提起本件請求等語，資為抗辯。
二、經查，原告上開主張之事實，業據其提出所述相符之理賠計算書、保險證、台灣
    台南地方法院檢察署相驗屍體證明書、受益人領款收據汽車險賠款給付同意書暨
    領款收據、債權讓與契約書、台南縣麻豆鎮調解委員會調解書等物件為證，且為
    被告到庭自認無訛，並經本院依職權調閱台灣台南地方法院檢察署八十七年度偵
    字第一三六一０號過失致死案件全卷（含同署八十七年度相字第一五六０號卷宗
    、台灣台南地方法院八十八年度交訴字第四六號卷宗、台灣高等法院台南分院八
    十八年度交上易字第一０一二號卷宗），核閱相符，堪信為真實。
三、被告雖辯稱：該車曾另投保酗酒險，且依約酗酒險部分免自負額，故原告不得向
    其請求強制險的保險金一百二十萬元云云。惟查強制汽車責任保險及酗酒責任險
    ，二者雖同為責任保險之一種，然前者之目的係為保障受害人，使受害人遭受汽
    車事故時，能迅速獲得賠償，是其立法時明訂為強制保險，任一汽車駕駛人均有
    投保該責任險之義務，性質上非屬商業保險而係社會保險之一種，且採無過失主
    義，不問被害人有無過失均能獲得理賠；後者則是被保險人透過投保酗酒責任險
    ，於被保險人因酗酒肇事時能透過保險之機制減輕其因過失行為所應負之損害賠
    償責任，性質上屬於任意保險且為商業保險之一種，採行過失主義。是以強制責
    任險與酗酒險不論於目的性、任意性及責任主義均大不相同，二者非可相提並論
    。果若如被告所言，被保險人於投保強制責任保險後，復加保酗酒責任險時，該
    強制責任險之保險範圍包括酗酒責任險部分，被保險人無庸就強制責任險部分負
    賠償責任，不但與強制汽車責任險之立法精神有違，且不啻間接鼓勵被保險人只
    要投保酗酒責任險，即可任意喝酒駕車，不必對自己的行為負責任，其不合理性
    不言可喻。況依強制汽車責任保險第二十七條之立法過程，立法者對於酒醉駕車
    之加害人亦認應負最後之賠償責任，故賦予保險人對加害人之直接求償權等情。
    更足認強制汽車責任保險及酗酒責任保險二者並無任何關連性存在。又審酌被告
    所提出之酗酒險特約險批單，係稱原告對因受酒類影響之人駕駛被保險汽車發生
    意外事故，致第三人死亡或受有體傷或第三人財物受有損失，依法應由被保險人
    負賠償責任而受賠償請求時，原告除依照保險單有關條款之規定外，就強制汽車
    責任險保險金額亦對被保險人負賠償金額。核其意旨應為原告除依據強制汽車責
    任保險法規定，於事故發生時應對被保險人負賠償之責外，就第三人責任險部分
    ，依約定亦應對被保險人負賠償之責，而非指稱被保險人投保酗酒險後即可免除
    其依據強制汽車責任保險法應負擔之責任。準此，被告所辯顯屬無據，不足採信
    。從而，原告依據強制汽車責任保險法第二十七條之規定，請求被告給付一百二
    十萬元，及自起訴狀繕本送達翌日起即八十九年十二月七日起至清償日止，按週
    年利率百分之五計算之利息，為有理由，應予准許。
四、本件原告陳明願供擔保，聲請宣告假執行，核無不合，爰酌定相當擔保金額准許
    之。
五、結論：原告之訴為有理由，依民事訴訟法第七十八條、第三百九十條第二項，判
    決如主文。
中      華      民      國    九十      年      一      月     十九     日
                                臺灣臺南地方法院民事第三庭
~B法      官  許蕙蘭
右為正本係照原本作成
如對本判決上訴，須於判決送達後廿日內向本院提出上訴狀
中      華      民      國    九十      年      一      月     十九     日
~B法院書記官  賴政安


司法院資訊處製作；財團法人民間司法改革基金會備份。
